臺灣高等法院刑事裁定
111年度抗字第425號
抗  告  人  
即  受刑人  黃意涵

                    籍設新北市○○區○○路0段000號(新北○○○○○○○○)


上列抗告人即受刑人因聲請撤銷緩刑案件，不服臺灣新北地方法
院中華民國111年3月1日裁定（111年度撤緩字第66號），提起抗
告，本院裁定如下：
    主  文
抗告駁回。                                              
    理  由
一、原裁定意旨略以：抗告人即受刑人黃意涵（下稱抗告人）前
    因詐欺案件，經原審法院以108年度原簡字第262號判決判處
    有期徒刑2月，如易科罰金，以新臺幣1,000元折算1日，上
    訴後，經原審法院以109年度原簡上字第4號判決駁回上訴，
    另宣告緩刑2年，緩刑期間付保護管束，並於緩刑期間向指
    定之政府機關、政府機構、行政法人、社區或其他符合公益
    目的之機構或團體提供100小時之義務勞務及接受12小時之
    法治教育課程，於民國109年5月29日確定在案，有上開判決
    書及本院被告前案紀錄表在卷可稽；本案關於義務勞務100
    小時部分，經臺灣新北地方檢察署（下簡稱新北地檢）檢察
    官定履行期限至111年2月1日，該署觀護人原訂於110年5月1
    7日以書面通知抗告人於同年月26日參加義務勞務約談，惟
    因防疫警戒提升為第三級，該署之因應措施就義務勞務部分
    自110年5月15日至同年7月26日停止施作，故改通知抗告人
    於同年8月2日參加義務勞務約談（即勤前說明會），抗告人
    到場後並預訂於每月固定前往同榮國小履行義務勞務。同年
    9月23日抗告人至新北地檢向觀護人報到時，向觀護人表示
    因疫情影響，同榮國小要求施打疫苗滿14日或持3日內快篩
    陰性檢測結果才能入校執行義務勞務，而抗告人尚未施打疫
    苗，故聲請更換履行義務勞務之單位，經觀護人當場告知抗
    告人得更換至埤塘里辦公處執行義務勞務並經抗告人表示可
    以接受，執行檢察官則於110年9月30日發文通知抗告人於文
    到後5日內至埤塘里辦公處報到（可提供履行勞動時間為週
    二至週六之8時至12時、13時至16時），該通知函於110年10
    月4日送達抗告人，然抗告人於同年10月份均未履行義務勞
    務，僅於同年11月26日、12月30日、111年1月18日分別履行
    義務勞務3小時、3小時、6小時，並經執行檢察官分別於110
    年11月9日（於同年月10日送達）、12月8日（於同年月9日
    送達）、111年1月11日（同年月13日送達）寄發告誡函與抗
    告人，此有新北地檢檢察官執行附條件緩刑案件通知書、緩
    起訴處分及附條件緩刑義務勞務執行須知、義務勞務受處分
    人預訂履行計畫申請書暨執行通知書、義務勞務履行期間應
    遵守事項、義務勞務工作日誌、110年9月23日新北地檢觀護
    輔導紀要、抗告人於110年9月16日提出之申請書及新北地檢
    110年9月30日新北檢錫護110執護勞93字第1100088917號通
    知函、新北地檢110年11月9日、12月8日、111年1月11日告
    誡函暨送達證書3份在卷可參；審酌抗告人於履行期間雖因
    疫情及尚未施打疫苗等因素，未能順利至原預定之同榮國小
    提供義務勞務，然經其向觀護人反映後，觀護人經執行檢察
    官同意已安排抗告人至埤塘里辦公處履行義務勞務，執行檢
    察官並於110年9月30日發文請抗告人於文到後5日內至該處
    報到，通知函於110年10月4日送達抗告人，計算至履行期間
    末日111年2月1日止，抗告人能夠履行義務勞務之期限尚有3
    個月餘、近4個月，且依上開函文所載，埤塘里辦公處可提
    供履行勞動時間為週二至週六之8時至12時、13時至16時，
    涵括一般工作日及假日並有上午及下午時段，具相當彈性之
    時間可供選擇，抗告人縱有工作在身亦可適度調整工作時間
    以前往提供義務勞務；惟抗告人110年10月間均未履行義務
    勞務，收受110年11月之告誡函（第1次）後，僅於同年11月
    26日履行3小時，收受110年12月之告誡函（第2次）後，仍
    僅於12月30日履行3小時義務勞務，復於收受111年1月之告
    誡函（第3次），於此收受3次告誡函之情形下，抗告人仍僅
    於111年1月18日履行6小時義務勞務，是抗告人於履行期間
    充分、時間彈性之情形下，屢經發函告誡而於上開指定期間
    內累計履行義務勞務時數僅14小時（加計勤前說明會2小時)
    ，與應履行時數100小時差距甚大，顯見抗告人明知未完成
    義務勞務將遭撤銷緩刑，猶不積極主動設法在期限屆滿前完
    成，將上開告誡置若罔聞，顯見抗告人實無意願履行上開判
    決所定之緩刑條件，其違反原判決緩刑宣告所定負擔之情形
    ，情節確屬重大，無從預期抗告人猶能恪遵相關法令規定，
    足認原宣告之緩刑難收其預期效果，而有執行刑罰之必要。
    是本件聲請核與刑法第75條之1第1項第4款規定相符，爰依
    刑事訴訟法第476條、刑法第75條之1第1項第4款規定裁定抗
    告人於原審法院109年度原簡上字第4號判決所受之緩刑宣告
    撤銷等語。
二、抗告意旨略以：在緩刑期間因遇疫情升級為三級警戒，能施
    作時間減少近3個月，抗告人也因疫情期間沒有了工作，無
    法支撐家庭經濟需求，後來於110年8月2日參加義務勞務約
    談，了解施作程序，也有去過施作國小，但因是青年人為最
    後施打對象，無法施打疫苗，之後雖有更換義務勞務單位，
    但因疫情期間家父不幸染疫需要伊與家姐支撐家庭經濟，伊
    必須長時間工作，不定時下班，休假期間必抽空來做義務勞
    務，並無逃避之本意，請再給予3個月時間，一定會信守承
    諾，將義務勞務在保護管束期限內施作完畢等語。
三、按「受緩刑之宣告而有下列情形之一，足認原宣告之緩刑難
    收其預期效果，而有執行刑罰之必要者，得撤銷其宣告：一
    、緩刑前因故意犯他罪，而在緩刑期內受6月以下有期徒刑
    、拘役或罰金之宣告確定者。二、緩刑期內因故意犯他罪，
    而在緩刑期內受6月以下有期徒刑、拘役或罰金之宣告確定
    者。三、緩刑期內因過失更犯罪，而在緩刑期內受有期徒刑
    之宣告確定者。四、違反第74條第2項第1款至第8款所定負
    擔情節重大者」，刑法第75條之1第1項定有明文。又緩刑宣
    告之撤銷，有「應撤銷」與「得撤銷」緩刑之事由，前者，
    於其符合刑法第75條規定之要件者，法院即應撤銷其緩刑宣
    告，無裁量之餘地；後者，緩刑之宣告是否撤銷，除須符合
    刑法第75條之1第1項各款所定之原因外，並採裁量撤銷主義
    ，特於第1項規定實質要件為「足認原宣告之緩刑難收其預
    期效果，而有執行刑罰之必要」，賦予法院撤銷與否之裁量
    權限。另考諸刑法第75條之1之增訂理由，所謂「情節重大
    」，係指受刑人顯有履行負擔之可能而隱匿或處分其財產、
    故意不履行、無正當事由拒絕履行或顯有逃匿之虞等情事而
    言，亦即應從受刑人是否自始真心願意接受緩刑所附帶之條
    件、於緩刑期間是否已誠摯盡力履行條件、是否有生活或經
    濟上突發狀況致無履行負擔之可能、抑或有履行可能卻故意
    不履行、無正當事由拒絕履行或顯有逃避履行之虞等節，依
    比例原則加以衡量。且該條採裁量撤銷主義，賦與法院裁量
    撤銷與否之權限，特於第1項規定實質要件為「足認原宣告
    之緩刑難收其預期效果，而有執行刑罰之必要」，供作審認
    之標準。　
四、經查：
㈠抗告人因詐欺案件，經原審法院以108年度原簡字第262號判決
  判處有期徒刑2月，如易科罰金，以新臺幣1,000元折算1日，
  上訴後，經原審法院以109年度原簡上字第4號判決駁回上訴，
  並宣告緩刑2年，緩刑期間付保護管束，並於緩刑期間向指定
  之政府機關、政府機構、行政法人、社區或其他符合公益目的
  之機構或團體提供100小時之義務勞務及接受12小時之法治教
  育課程，於109年5月29日確定在案，有上開判決書及本院被告
  前案紀錄表在卷可稽，首堪認定。
㈡本案經新北地檢檢察官定義務勞務履行期限至111年2月1日，該
  署觀護人原訂於110年5月17日以書面通知受刑人於同年月26日
  參加義務勞務約談，惟因防疫警戒提升為第三級，該署之因應
  措施就義務勞務部分自110年5月15日至同年7月26日停止施作
  ，故改通知抗告人於同年8月2日參加義務勞務約談（即勤前說
  明會），抗告人到場後並預訂於每月固定前往同榮國小履行義
  務勞務。同年9月23日抗告人至臺灣新北地方檢察署觀護人室
  報到時，向觀護人表示因疫情影響，同榮國小要求施打疫苗滿
  14日或持3日內快篩陰性檢測結果才能入校執行義務勞務，而
  抗告人尚未施打疫苗，故聲請更換履行義務勞務之單位等語，
  經觀護人當場告知抗告人得更換至新北市土城區公所埤塘里辦
  公處（下稱埤塘里辦公處）執行義務勞務並經抗告人表示可以
  接受，執行檢察官則於110年9月30日發文通知抗告人於文到後
  5日內至埤塘里辦公處報到（履行勞動時間為週二至週六，每
  次8時至12時及13時至16時，每次7小時），該通知函於110年1
  0月4日送達抗告人，然抗告人於同年10月份均未履行義務勞務
  ，嗣經執行檢察官於110年11月9日（於同年月10日送達）寄發
  告誡函予抗告人，主旨為「台端依規定應至本署指定機構履行
  義務勞務，惟110年10月均未履行義務勞務，違反應遵守事項
  ，茲予以告誡乙次，請於文到後5日內向本署指定之機構報到
  ，並儘速完成義務勞務履行，嗣後如再有違誤將依刑法第75條
  之1規定辦理撤銷，絕無寬貸」，並經佐理員於同年11月26日
  與抗告人通話，告知機構施作資訊及本案迄日為111年2月1日
  ，請其妥善安排時間至機構施作，抗告人乃僅於同日履行義務
  勞務3小時，再經執行檢察官於110年12月8日（於同年月9日送
  達）寄發告誡函予抗告人，主旨為「台端應於111年2月1日前
  完成義務勞務100小時，惟目前施作情形不佳，未達每月應履
  行時數，已違反應遵守事項，茲予以告誡乙次，請於文到後5
  日內向本署指定之機構報到，並儘速完成義務勞務履行，嗣後
  如再有違誤將依刑法第75條之1規定辦理撤銷，絕無寬貸」，
  抗告人仍僅於12月30日履行3小時義務勞務，復經執行檢察官
  於111年1月11日（同年月13日送達）第3次寄發告誡函予抗告
  人，主旨為「台端應於111年2月1日前完成義務勞務100小時，
  惟目前施作情形不佳，未達每月應履行時數，已違反應遵守事
  項，茲予以告誡乙次，請於文到後5日內向本署指定之機構報
  到，並儘速完成義務勞務履行，嗣後如再有違誤將依刑法第75
  條之1規定辦理撤銷，絕無寬貸」，抗告人仍僅於111年1月18
  日履行6小時義務勞務，至111年2月1日履行期限止，抗告人僅
  合計提供義務勞務14小時（加計勤前說明會2小時)，未履行完
  成等情，有新北地檢檢察官執行附條件緩刑案件通知書、緩起
  訴處分及附條件緩刑義務勞務執行須知、義務勞務受處分人預
  訂履行計畫申請書暨執行通知書、義務勞務履行期間應遵守事
  項、義務勞務工作日誌、110年9月23日臺灣新北地方檢察署觀
  護輔導紀要、抗告人於110年9月16日提出之申請書及臺灣新北
  地方檢察署110年9月30日新北檢錫護110執護勞93字第1100088
  917號通知函、臺灣新北地方檢察署110年11月9日、12月8日、
  111年1月11日告誡函暨送達證書3份在卷可參，足徵抗告人確
  未依限完成提供100小時之義務勞務。抗告意旨雖執其長時間
  工作，不定時下班，休假期間抽空來做義務勞務等語，然抗告
  人自執行檢察官於110年9月30日發文通知抗告人至埤塘里辦公
  處報到迄至履行期間末日111年2月1日止，可履行義務勞務之
  期間近4個月，且埤塘里辦公處可提供履行勞動時間為週二至
  週六之8時至12時、13時至16時，涵括一般工作日及假日並有
  上午及下午時段，具相當彈性之時間可供選擇，可供適度調整
  工作時間以前往提供義務勞務，抗告人迭經檢察官一再發函告
  誡其應儘速依限履行義務勞務，仍僅於同年11月26日、12月30
  日、111年1月18日分別履行義務勞務3小時、3小時、6小時，
  足認抗告人明知未完成義務勞務將遭撤銷緩刑，猶未積極主動
  設法在期限內屆滿前完成，將檢察官上開告誡置若罔聞，僅執
  行義務勞務12個小時，加計勤前說明會2小時，仍僅14小時，
  遠不及該案確定判決所命100小時之一成五，顯見其確實未主
  動、積極從事義務勞務，堪認抗告人實無遵期履行該案判決所
  命其提供100小時義務勞務之意，其違反所定負擔之情節確實
  已達重大程度，無從預期抗告人猶能恪遵相關法令規定，本件
  緩刑宣告應已難收其預期效果，而有執行刑罰之必要。原審據
  以撤銷抗告人之緩刑宣告，自屬適法有據。
㈢綜上所述，原審認抗告人違反刑法第75條之1第1項第4款所定之
  撤銷緩刑之原因，而撤銷抗告人緩刑之宣告，已詳敘所憑認定
  之理由，經核並無不合。抗告意旨執前詞指摘原裁定不當，尚
  非可採，本件抗告為無理由，應予駁回。
五、據上論斷，應依刑事訴訟法第412條，裁定如主文。
中　　華　　民　　國　　111 　年　　3 　　月　　29　　日
                  刑事第十八庭  審判長法  官  何俏美
                                      法  官  陳海寧
                                      法  官  葉乃瑋
以上正本證明與原本無異。
不得再抗告。
                                      書記官  程欣怡
中　　華　　民　　國　　111 　年　　3 　　月　　29　　日